臺灣士林地方法院刑事判決　　　　　　　　94年度訴字第23號
公　訴　人　臺灣士林地方法院檢察署檢察官
被　　　告　乙○○
　　選任辯護人　許俊仁律師
　　選任辯護人　廖振洲律師
上列被告因偽造文書等案件，經檢察官提起公訴（92年度調偵字
第249 號、93年度偵字第4268號），經本院訊問被告後，被告為
認罪之答辯，本院合議庭裁定，由受命法官行簡式審判程序審理
，判決如下：
    主  文
乙○○行使偽造私文書，足以生損害於他人，處有期徒刑伍月，
如易科罰金以參佰元折算壹日。
華南商業銀行汐止分行為付款人、票號AC0000000 、面額新台幣
390 萬元、發票日期為90年8 月30日之支票上，偽造「魏金西」
之簽名署押及印文各壹枚均沒收
    事  實
一、被告乙○○係「昶太工業有限公司」（下稱昶太公司）負責
    人。民國（以下同）85年間起，乙○○即因經營昶太公司之
    資金調度需求，陸續向鄰居舊識甲○○借款，雙方長期維持
    資金借貸關係多年，期間乙○○均有清償向甲○○所借之款
    項，嗣乙○○曾簽發其為發票人、付款銀行華南商業銀行、
    票號WB0000000 ，面額新台幣（以下同）130 萬元之支票1
    張，向甲○○借款130 萬元；簽發乙○○為發票人、付款銀
    行華南商業銀行、票號ZB0000000 ，面額60萬元之支票1張
    ，向甲○○借款60萬元；簽發乙○○為發票人、付款銀行華
    南商業銀行、票號ZB0000000 面額110 萬元之支票1 張，向
    甲○○借款110 萬元，共計300 萬元，因均未清償，乃於86
    年7 月28日另開立乙○○為發票人、付款人華南商業銀行、
    票號WB0000000 ，面額300 萬元的支票給付甲○○，以換回
    前揭3 張支票（換回後均已撕毀，故不知其發票日期）；嗣
    乙○○又開立乙○○為發票人、付款銀行華南商業銀行、票
    號AC0000000 ，面額10萬元之支票一張，向甲○○借款10
    萬元；後來又開立乙○○為發票人、付款銀行華南商業銀行
    、票號AC0000000 ，面額80萬元之支票一張，向甲○○借款
    80萬元，以上欠款共計390 萬元均未清償，乙○○乃於89年
    8 月30日另開立乙○○為發票人、付款銀行：華南商業銀行
    、票號AC0000000 、面額390 萬元之支票、發票日期為90年
    8 月30日之支票1 張，欲換回前揭交付給甲○○面額各為
    300 萬元、10萬元、80萬元之支票3 張，以免遭受退票，但
    甲○○深恐乙○○開立之支票又信用不足，無法兌現，乃要
    求乙○○須取得其父親魏金西之背書保證方願再換票。詎乙
    ○○竟基於偽造私文書之犯意，未經取得魏金西之同意，即
    於89年8 月29日晚上在台北縣汐止市○○○路昶太公司工廠
    內委請不知情姓名年籍不詳之昶太公司員工，於乙○○所簽
    發票據號碼AC0000000 號、甲○○為受款人、華南商業銀行
    汐止分行為付款人、發票日期90年8 月30日、面額390 萬元
    之支票背面，偽造「魏金西」簽名署押，並由乙○○持其在
    台北縣汐止市某路邊盜刻之魏金西印章一顆，在該支票背面
    偽造「魏金西」之印文一枚，足以生損還害於魏金西，用以
    表示魏金西背書保證之意後，持至台北縣汐止市○○街172
    號3 樓甲○○住處，向甲○○行使換回上揭面額分別為300
    萬元、10萬元、80萬元之支票3 張，（起訴書原認係持向甲
    ○○借得390 萬元，嗣公訴檢察官於本院審理時已更正犯罪
    事實為如前述之換票事實），以免該3 張支票遭退票後，昶
    太公司之中小企業擔保基金貸款立刻將遭受追償，公司將無
    法繼續營業，而以此詐術而取得公司能繼續營業之不法利益
    。嗣甲○○於支票到期提示後未獲兌現，向魏金西追索，始
    悉偽造魏金西背書之上情。
二、案經告訴人甲○○訴請台北縣政府警察局汐止分局報告臺灣
    士林地方法院檢察署檢察官偵查起訴。
    理 由
一、前揭事實業經被告乙○○於本院審理時坦承不諱，核與告訴
    人甲○○指訴情節相符，又該390 萬元支票之背書並非魏金
    西所為等情，亦經證人魏金西於偵查中結證屬實，復有被告
    偽造魏金西署押及印文背書之華南商業銀行汐止分行票號
    AC0000000 號、面額390 萬元支票影本1 張及退票理由單1
    張、本院91年度湖簡字第180 號被告乙○○應給付原告甲○
    ○390 萬元之宣示判決筆錄1 份、乙○○之票據信用資料查
    復表1 紙，在卷足憑，本件事證明確，被告犯行洵堪認定，
    應依法論科。
二、查被告乙○○以詐術在支票背面偽造魏金西之簽名署押、印
    文而為背書行為，足以生損害於魏金西，進而持該支票行使
    ，使甲○○誤信該支票之信用度而接受換票行為，昶太公司
    始未因退票而能繼續經營，獲得財產上不法之利益，核其所
    為係犯刑法第216 條、第210 條之行使偽造私文書罪及同法
    第339 條第2 項之詐欺得利罪（起訴書原認係犯刑法第339
    條第1 項之詐欺取財罪，嗣於審理時公訴檢察官已更正起訴
    法條為同法第339 條第2 項之詐欺得利罪），被告利用不知
    情之員工偽造「魏金西」之簽名署押，為間接正犯。其偽造
    印文及署押乃係偽造私文書之部分行為；又其偽造私文書之
    低度行為應為行使偽造私文書之高度行為所吸收，均不另論
    罪；又其所犯行使偽造私文書罪與詐欺得利罪二罪間，有方
    法結果之牽連關係，應從一重以行使偽造私文書罪處斷。爰
    審酌被告犯罪之動機、目的、手段，犯罪時所受之刺激及其
    品性、生活狀況、智識程度、犯罪所生之損害，及犯罪後態
    度坦承犯行，並已陸續向告訴人清償二十餘萬元，有被告之
    夫林永川匯款給甲○○之匯款單據在卷可參等一切情狀，量
    處如主文第一項所示之刑，並諭知易科罰金之折算標準。末
    查被告於AC0000000 號支票上偽造「魏金西」之簽名署押及
    印文各1 枚，均應依刑法第219 條之規定併予宣告沒收。至
    於被告偽造之「魏金西」印章，據被告稱該印章已經丟棄滅
    失，已無從沒收，爰不為沒收之諭知，並此敘明。
三、依刑事訴訟法第273 條之1 第1 項、第299 條第1 項前段、
    第310 條之2 ，刑法第216 條、第210 條、第339 條第2 項
    、第55條、第219 條、第41條第1 項前段，罰金罰鍰提高標
    準條例第1 條前段，判決如主文。
四、如不服本判決，得自收受送達之日起10日內，向本院提起上
    訴。
本案經檢察官曾勁元到庭執行職務
中　　華　　民　　國　　94　　年　　12　　月　　6 　　日
                  刑事第二庭法  官  張國棟
以上正本證明與原本無異。
如不服本判決應於判決送達後10日內向本院提出上訴狀。
                            書記官  何子傑
中　　華　　民　　國　　94　　年　　12　　月　　7 　　日
附錄本案論罪科刑法條全文：
刑法第210條
偽造、變造私文書，足以生損害於公眾或他人者，處五年以下有
期徒刑。
刑法第216條
行使第210條至第215條之文書者，依偽造、變造文書或登載不實
事項或使登載不實事項之規定處斷。
刑法第339條
意圖為自己或第三人不法之所有，以詐術使人將本人或第三人之
物交付者，處五年以下有期徒刑、拘役或科或併科1000元以下罰
金。
以前項方法得財產上不法之利益或使第三人得之者，亦同。
前二項之未遂犯罰之。
